臺灣苗栗地方法院民事小額判決　　　　　　　　　　　　九十三年度苗小字第五號
　　原　　　告　乙○○○保險股份有限公司
　　法定代理人　甲○○
　　訴訟代理人　丙○○
　　　　　　　　丁○○
　　被　　　告　戊○○
右當事人間請求侵權行為損害賠償事件，本院於民國九十三年三月二十六日言詞辯論
終結，判決如下：
    主      文
被告應給付原告新臺幣壹萬捌仟陸佰零伍元，及自民國九十三年三月六日起至清償日
止，按年息百分之五計算之利息。
原告其餘之訴駁回。
訴訟費用新臺幣壹仟元，由被告負擔十分之六；餘由原告負擔。
本判決第一項得假執行。
原告其餘假執行之聲請駁回。
    事實及理由
壹、原告之聲明：被告應給付原告新臺幣（下同）二萬八千六百三十四元，及自起訴
    狀繕本送達翌日起至清償日止，按年息百分之五計算之利息；並陳明願供擔保聲
    請宣告假執行。
貳、事實摘要：
    原告起訴主張：被告於民國九十二年六月八日，駕駛車牌號碼Ｗ四─八二六六號
    自用小客車，於苗栗縣苗栗市○○路一五○號前，因停放車輛後開啟車門不當，
    致原告所承保被保險人和潤企業股份有限公司所有，由訴外人ROBERT KAPCHAN駕
    駛之車牌號碼ＺＦ－四四八三號自用小客車，行經該處二車發生碰撞而毀損。原
    告所承保上開車牌號碼ＺＦ－四四八三號自用小客車受損後，業經南陽實業股份
    有限公司頭份服務廠以二萬八千六百三十四元修繕完畢，其中零件費為一萬三千
    六百十七元，工資為一萬三千六百五十三元，營業稅為一千三百六十四元，原告
    已理賠在案，依保險法第五十三條規定，原告自已代位取得損害賠償請求權。爰
    依民法第一百九十一條之二、第一百九十六條及保險法第五十三條規定，請求被
    告賠償如訴之聲明所示之金額及利息等語。被告則未於言詞辯論期日到場，亦未
    提出書狀作何聲明或陳述。
參、法院之判斷：
  一、被告經合法通知，未於言詞辯論期日到場，核無民事訴訟法第三百八十六條各
      款所列情形，爰依原告之聲請，由其一造辯論而為判決。
  二、原告主張之事實，業據其提出與所述相符之車險理賠申請書、肇事現場照片、
      車損照片、估價單、駕駛執照、行車執照及統一發票等件為證（見本院卷第六
      至一三頁），並經本院依職權向苗栗縣警察局苗栗分局調取道路交通事故調查
      報告表及道路交通事故談話紀錄表查明屬實（見本院卷第二九至三二頁），堪
      信原告此部份主張為真實。
  三、按汽車停車向外開啟車門時，應注意行人、車輛，並讓其先行。道路交通安全
      規則第一百十二條第一項第十五款定有明文。本件被告駕駛車牌號碼Ｗ四─八
      二六六號自用小客車，於前揭時地因停放車輛後開啟車門不當，未讓車輛先行
      ，致該車左側車門與隨後而至由訴外人ROBERT KAPCHAN駕駛之車牌號碼ＺＦ－
      四四八三號自用小客車右側車身發生擦撞等情，已如前述，揆諸首揭規定，被
      告就本件事故之發生，顯有過失至明。而訴外人ROBERT KAPCHAN駕車行經該處
      ，因無法預見被告突然開啟車門之舉動，遂猝不及防而與被告之前揭車輛發生
      碰撞因而受損，尚難認有何過失。是本件被告應負全部過失責任，堪以認定。
  四、次按不法毀損他人之物者，被害人得請求賠償其物因毀損所減少之價額，民法
      第一百九十六條定有明文。又按請求賠償物被毀損所減少之價值，得以修復費
      用為估價標準，但以必要者為限，例如修理材料費以新品換舊品應予折舊（參
      照最高法院七十七年第九次民事庭會議決議）。本件原告所承保訴外人ROBERT
      KAPCHAN 駕駛之上開車輛，因前述事故受損經送修，計支出修理費二萬八千六
      百三十四元，其中零件費為一萬三千六百十七元，工資為一萬三千六百五十三
      元，營業稅為一千三百六十四元，業據原告提出南陽實業股份有限公司估價單
      及統一發票為證（見本院卷第八、一三頁），自堪採信。而上開受損汽車出廠
      年份係二○○○年七月（即八十九年七月，未載日以十五日計），有汽車行車
      執照在卷可稽（見本院卷第一二頁），至車禍發生即受損之九十二年六月八日
      止，計二年十月又二十五日，依上開說明，零件材料費一萬三千六百十七元部
      分應予折舊，方屬公允。依行政院所頒「固定資產耐用年數表」及「固定資產
      折舊率表」規定，自用小客車耐用年數為五年，依定率遞減法每年折舊千分之
      三百六十九計算，並據營利事業所得稅結算申報查核準則第九十五條第八項所
      定「依固定資產提列折舊採用定率遞減法者，以一年為計算單位，其使用期間
      未滿一年者，按實際使用之月數相當於全年之比例計算之，不滿一月者，以一
      月計。」上開受損車輛實際使用年數為二年十月又二十五日，應以二年十一月
      計，是該車更換零件部分之折舊額為一萬零二十九元【計算式：第一年折舊額
      13617x0.369=5025，第二年折舊額（00000-0000）x0.369=3170 ，第三年折舊
      額（00000-0000-0000）x0.369x11/12=1834，5025+3170+1834=10029，元以下
      四捨五入】，則扣除折舊後之零件費用為三千五百八十八元（計算式：00000-
      00000=3588），是本件上開車輛得請求之修理費為零件費三千五百八十八元及
      工資一萬三千六百五十三元、營業稅一千三百六十四元，合計為一萬八千六百
      零五元。
  五、末按，被保險人因保險人應負保險責任之損失發生，而對第三人有損害賠償請
      求權者，保險人得於給付保險金後代位行使被保險人對於第三人之請求權，保
      險法第五十三條第一項前段定有明文。又此項法定代位權之行使，有債權移轉
      之效果，故於保險人給付賠償金額後，被保險人對於第三人之請求權即移轉於
      保險人，最高法院著有六十九年度台上字第九二三號判決足資參照。經查，原
      告業已依保險契約之約定賠付所承保前開自用小客車修復費用等情，有原告提
      出之車險理賠申請書及原告公司原始憑證暨統一發票在卷為證，揆諸前開說明
      ，其自得代位行使被保險人和潤企業股份有限公司對被告之損害賠償請求權。
      惟按損害賠償祗應填補被害人實際損害，保險人代位被害人請求損害賠償時，
      依保險法第五十三條第一項規定，如其損害額超過或等於保險人已給付之賠償
      金額，固得就其賠償之範圍，代位請求賠償，如其損害額小於保險已給付之賠
      償金額，則保險人所得代位請求者，應祗以該損害額為限，最高法院六十五年
      台上字第二九○八號判例亦可參照。查原告固依其與被保險人和潤企業股份有
      限公司間之保險契約約定，賠付被保險人二萬八千六百三十四元，然本件被保
      險人即被害人所得請求被告賠償之必要修復費用為一萬八千六百零五元等情，
      既如前述，稽諸前揭說明，原告所得代位被保險人向被告請求之損害額，亦應
      以一萬八千六百零五元為限。從而，原告依侵權行為及保險代位之法律關係，
      訴請被告給付一萬八千六百零五元，及自起訴狀繕本送達翌日即九十三年三月
      六日起至清償日止，按年息百分之五計算之法定遲延利息，於法尚無不合，應
      予准許。其逾此範圍之請求，即屬無據，應予駁回。
  六、本件係訴訟標的金額在十萬元以下之民事小額訴訟，本院判決被告敗訴部分，
      應依民事訴訟法第四百三十六條之二十規定，依職權宣告假執行。至原告敗訴
      部分，其假執行之聲請已失所附麗，應併予駁回。
  七、據上論結，本件原告之訴為一部有理由，一部無理由，依民事訴訟法第四百三
      十六條之二十三、第四百三十六條第二項、第三百八十五條第一項前段、第七
      十九條前段、第四百三十六條之二十，判決如主文。
中　　　華　　　民　　　國　　　　九十三　　年　  　四　  　月    九　　日
                                      苗栗簡易庭法      官  黃佩韻
正本係照原本作成。
如不服本判決，應於送達後二十日內，以判決違背法令為理由，向本院提出上訴狀並
表明上訴理由（上訴理由應表明一、原判決所違背之法令及其具體內容；二、依訴訟
資料可認為原判決有違背法令之具體事實），如於本判決宣示後送達前提起上訴者，
應於判決送達後廿日內補提上訴理由書（須附繕本）。
                                                法院書記官　張麗琴
中　　　華　　　民　　　國　　    九十三　　年　  　四　  　月    九　　日
